---
title: "Análisis de Atributos"
author: "Enrique Padrón Hernández"
date: "2024-12-08"
output: flexdashboard::flex_dashboard
runtime: shiny
---


```{r global, include=FALSE}
library(MASS)
library(shinydashboard)
library(datasets)
library(highcharter) 
library(fpp3)
library(RColorBrewer)
library(openxlsx)  
library(leaflet)  
library(geojsonio)
library(plotly)
library(ggplot2)
library(tidyverse)
pdf(file = NULL) # evita errores al hacer el box-cox en shiny 
```

```{r,echo=FALSE}
knitr::opts_chunk$set(
  warning = FALSE,
  message = FALSE,
  cache=FALSE,
  echo=FALSE
)
```


Column {.sidebar data-width=230}
--------------------------------------------------


```{r}
boroughs_geoj <- geojson_read("new-york-city-boroughs.geojson", what = "sp")
boroughs_geoj_Tibble <- boroughs_geoj %>% as_tibble()


school_districts_geoj <- geojson_read("School-Districts.geojson", what = "sp")
school_districts_geoj_Tibble <- school_districts_geoj %>% as_tibble()

Datos_NYC_Borough <- read.xlsx("Demographic_Snapshot_2017-18_to_2021-22__Public_.xlsx", sheet = 3) %>% as_tibble() 
Datos_NYC_District <-  read.xlsx("Demographic_Snapshot_2017-18_to_2021-22__Public_.xlsx", sheet = 4) %>% as_tibble()

Datos_NYC_Borough_Tidy <- Datos_NYC_Borough %>%
  pivot_longer(cols = c(Total.Enrollment:Economic.Need.Index), names_to = "Parametro", values_to = "Valores")


Datos_NYC_District_Tidy <- Datos_NYC_District %>%
  pivot_longer(cols = c(Total.Enrollment:Economic.Need.Index), names_to = "Parametro", values_to = "Valores")

```


Mapa por Borough
=======================================================================

Column {.sidebar data-width=250}
--------------------------------------------------


```{r}
selectInput(
  "param", 
  label = "PARAMETRO" , 
  choices = unique(Datos_NYC_Borough_Tidy$Parametro), 
  selected = "Total.Enrollment"
)
```

```{r}
selectInput(
  "año", 
  label = "CURSO ESCOLAR", 
  choices = unique(Datos_NYC_Borough_Tidy$Year), 
  selected = "2017-18"
)
```


```{r}
# procesado de inputs de la primera ventana
inputs.processing1 <- reactive({
  tb <- Datos_NYC_Borough_Tidy %>%
  filter(Parametro == input$param, Year == input$año) %>% 
  group_by(Borough) %>%
  summarise(
    Valores=last(na.omit(Valores))
  ) %>%
 arrange(desc(Valores))
  
  
 return(tb)
})
```


```{r}
renderTable({
 
 #capturamos el procesado de inputs de la primera ventana
 Datos_NYC_Borough_Tidy_Filter <- inputs.processing1()   
  
 Datos_NYC_Borough_Tidy_Filter %>% 
 mutate(Valores=prettyNum(round(Valores,digits=2), big.mark = ","))
  
})
```

Column {.tabset .tabset-fade}
--------------------------------------------------

### 


```{r}
leaflet::renderLeaflet({
  Datos_NYC_Borough_Tidy_Filter <- inputs.processing1()   
  
  boroughs_geoj_Tibble_Joined <- boroughs_geoj_Tibble %>%
    left_join(Datos_NYC_Borough_Tidy_Filter, by = c("name" = "Borough"))

  data <- boroughs_geoj_Tibble_Joined$Valores
  if (all(is.na(data))) {
    return(leaflet() %>% addTiles() %>% addLabelOnlyMarkers(lng = 0, lat = 0, label = "Sin datos"))
  }
  
  pal <- colorQuantile("YlOrRd", data, n = 9)
  legend.title <- input$param

  etiquetas <- paste(
    "<strong>", boroughs_geoj_Tibble_Joined$name, "</strong><br>",
    legend.title, ": ",
    prettyNum(round(data, digits = 2), big.mark = ",", scientific = FALSE)
  ) %>%
    lapply(htmltools::HTML)

  leaflet(data = boroughs_geoj) %>%  
    addTiles() %>%  # Agregar un fondo base
    addPolygons(
      fillColor = ~pal(data), 
      weight = 2,
      opacity = 1,
      color = "white",
      dashArray = "3",
      fillOpacity = 0.7,
      highlightOptions = highlightOptions( 
        weight = 2,
        color = rgb(0.2, 0.2, 0.2),
        dashArray = "",
        fillOpacity = 0.7,
        bringToFront = TRUE
      ),
      label = etiquetas 
    ) %>% 
    addLegend("bottomleft", 
      pal = pal, 
      values = data,
      title = legend.title,
      labFormat = function(type, cuts, p) {
        n = length(cuts) 
        x = (cuts[-n] + cuts[-1]) / 2
        prettyNum(round(x, digits = 2), big.mark = ",", scientific = FALSE)
      },
      opacity = 1
    )
})

```

Mapa por Distrito
=======================================================================

Column {.sidebar data-width=280}
--------------------------------------------------

```{r}
selectInput(
  "param", 
  label = "PARAMETRO" , 
  choices = unique(Datos_NYC_District_Tidy$Parametro), 
  selected = "Total.Enrollment"
)
```

```{r}
selectInput(
  "año", 
  label = "CURSO ESCOLAR", 
  choices = unique(Datos_NYC_District_Tidy$Year), 
  selected = "2017-18"
)
```


```{r}
# procesado de inputs de la primera ventana
inputs.processing3 <- reactive({
  tb <- Datos_NYC_District_Tidy %>%
  filter(Parametro == input$param, Year == input$año) %>% 
  group_by(Administrative.District) %>%
  summarise(
    Valores=last(na.omit(Valores))
  ) %>%
 arrange(desc(Valores)) %>%
  mutate(Administrative.District = str_remove(Administrative.District, "^0"))
  
  
 return(tb)
})
```

```{r}
renderTable({
 
 #capturamos el procesado de inputs de la primera ventana
 Datos_NYC_District_Tidy_Filter <- inputs.processing3()   
  
 Datos_NYC_District_Tidy_Filter %>% 
 mutate(Valores=prettyNum(round(Valores,digits=2), big.mark = ",")) %>%
  mutate(Administrative.District = str_remove(Administrative.District, "^0"))
  
})
```

---

### Distritos No Geográficos:
  
   **Distrito 75**
    : Atiende a estudiantes con discapacidades significativas y necesidades especiales. Ofrece programas y servicios especializados.

   **Distrito 79**
    : Proporciona servicios educativos para estudiantes en circunstancias extraordinarias, como aquellos que están en programas de justicia juvenil o que requieren opciones educativas alternativas.

   **Distrito 84**
    : Engloba las escuelas charter, que operan independientemente del Departamento de Educación de NYC pero reciben fondos públicos.

---

Column {.tabset .tabset-fade}
--------------------------------------------------

### 


```{r}
leaflet::renderLeaflet({
  Datos_NYC_District_Tidy_Filter <- inputs.processing3()   
  
  school_districts_geoj_Tibble <- school_districts_geoj_Tibble %>%
  rename(Administrative.District = school_dist)
  
  districts_geoj_Tibble_Joined <-  left_join(school_districts_geoj_Tibble, Datos_NYC_District_Tidy_Filter, join_by("Administrative.District"))

  data <- districts_geoj_Tibble_Joined$Valores
  if (all(is.na(data))) {
    return(leaflet() %>% addTiles() %>% addLabelOnlyMarkers(lng = 0, lat = 0, label = "Sin datos"))
  }
  
  pal <- colorQuantile("YlOrRd", data, n = 9)
  legend.title <- input$param

  etiquetas <- paste(
    "<strong>", districts_geoj_Tibble_Joined$Administrative.District, "</strong><br>",
    legend.title, ": ",
    prettyNum(round(data, digits = 2), big.mark = ",", scientific = FALSE)
  ) %>%
    lapply(htmltools::HTML)

  leaflet(data = school_districts_geoj) %>%  
    addTiles() %>%  # Agregar un fondo base
    addPolygons(
      fillColor = ~pal(data), 
      weight = 2,
      opacity = 1,
      color = "white",
      dashArray = "3",
      fillOpacity = 0.7,
      highlightOptions = highlightOptions( 
        weight = 2,
        color = rgb(0.2, 0.2, 0.2),
        dashArray = "",
        fillOpacity = 0.7,
        bringToFront = TRUE
      ),
      label = etiquetas 
    ) %>% 
    addLegend("bottomleft", 
      pal = pal, 
      values = data,
      title = legend.title,
      labFormat = function(type, cuts, p) {
        n = length(cuts) 
        x = (cuts[-n] + cuts[-1]) / 2
        prettyNum(round(x, digits = 2), big.mark = ",", scientific = FALSE)
      },
      opacity = 1
    )
})

```

Matriz de Correlación de Pobreza y Raza
=======================================================================


Column {.sidebar data-width=230}
--------------------------------------------------

```{r}
selectInput(
  "borough", 
  label = "BOROUGH" , 
  choices = unique(Datos_NYC_Borough$Borough), 
  selected = "Manhattan"
)
```


Column {.tabset}
--------------------------------------------------

### 

```{r}
highcharter::renderHighchart({
Datos_NYC_Borough %>%
    filter(Borough == input$borough) %>%
  dplyr::select(-Borough, -Year) %>%
  dplyr::select(`%.Male`:`%.Missing.Race/Ethnicity.Data`, `#.Poverty`:Economic.Need.Index) %>%
  cor(use='complete.obs') %>%
    hchart()
})
```



ACP (PCA)
=======================================================================

Column {.sidebar data-width=230}
--------------------------------------------------

```{r}
selectInput(
  "year2", 
  label = "CURSO ESCOLAR" , 
  choices = unique(Datos_NYC_Borough$Year), 
  selected = "2017-18"
)
```

Column {.tabset}
--------------------------------------------------

### Atributos originales

```{r}
shiny::renderTable({
  Datos_NYC_Borough %>% 
  filter(Year == input$year2) %>%
  dplyr::select(-Year)
})
```

### Atributos normalizados 

```{r}
shiny::renderTable({
  Datos_NYC_Borough %>% 
  filter(Year == input$year2) %>%
  column_to_rownames(var = "Borough") %>%
  dplyr::select(-Year) %>%
  scale()
})
```

### Componentes Principales

```{r}
inputs.processing2 <- reactive({
  data <- Datos_NYC_Borough %>%
  filter(Year == input$year2) %>%
  dplyr::select(-Year) %>%
  column_to_rownames(var = "Borough")

  pca_borough <- prcomp(data, scale = TRUE)
  
  return(pca_borough)
})
```

```{r}
shiny::renderTable({
  pca_borough <- inputs.processing2()
  pca_borough$x %>% as_tibble() 
})
```

### Varianza Explicada

```{r} 
renderPlotly({
 pca <- inputs.processing2()
  
 tibble(
  label=fct_inorder(paste("PC",1:length(pca$sdev))),
  varPercent = pca$sdev^2/sum(pca$sdev^2) * 100
) %>%
  ggplot(aes(x=label,y=varPercent)) +
    geom_bar(stat = "identity") +
    labs(x= "Componentes Principales", 
          y= "Porcentaje varianza explicada"
    )+
   geom_text(aes(label=paste0(round(varPercent,digits = 1),"%")), 
                 size=3,
                 colour = "blue",
                 nudge_y = 1.
             ) 
  
})
```





Visualización 2D PCA
=======================================================================

Column {.sidebar data-width=230}
--------------------------------------------------

```{r}
Datos_NYC_Borough_Filter <- Datos_NYC_Borough %>%
  filter(Year == "2021-22") %>%
  dplyr::select(-Year) %>%
  column_to_rownames(var = "Borough")


pca <- prcomp(Datos_NYC_Borough_Filter, scale = TRUE)

shiny::numericInput(
  "PCx",
  label = "Componente eje x",
  value=1,
  min=1,
  max=length(pca$sdev),
  step=1
)

shiny::numericInput(
  "PCy",
  label = "Componente eje y",
  value=2,
  min=1,
  max=length(pca$sdev),
  step=1
)
```

Column
--------------------------------------------------

###

```{r} 
highcharter::renderHighchart({
 hchart(pca,choices=c(input$PCx,input$PCy))
})
```


Comparación de Indicadores
=======================================================================

Column {.sidebar data-width=230}
--------------------------------------------------

```{r}
# Widgets para selección de parámetros 
selectInput(
  "x", 
  label = "Indicator 1:",
  choices = colnames(Datos_NYC_Borough)[-(1:2)], # ADAPTAR A LOS DATOS 
  selected = colnames(Datos_NYC_Borough)[-(1:2)][1] # ADAPTAR A LOS DATOS 
)

selectInput(
  "x_scale", 
  label = "Scale Transform Indicator 1:",
  choices = c("none",
              "sqrt",    
              "log"
             ), 
  selected = "none"
)

selectInput(
  "y", 
  label = "Indicator 2:",
  choices = colnames(Datos_NYC_Borough)[-(1:2)], # ADAPTAR A LOS DATOS 
  selected = colnames(Datos_NYC_Borough)[-(1:2)][40] # ADAPTAR A LOS DATOS 
)

selectInput(
  "y_scale", 
  label = "Scale Transform Indicator 2:",
  choices = c("none",
              "log",
              "boxcox"
             ), 
  selected = "none"
)
```

```{r}
inputs.processing <- reactive( {   
  tb <-  Datos_NYC_Borough %>% 
  select(borough=Borough,x=input$x,y=input$y) %>%   
  na.omit() %>%
  filter(x>0 & y>0)
  if(input$x_scale=="sqrt") tb$x <- sqrt(tb$x)
  if(input$x_scale=="log") tb$x <- log(tb$x)  
  if(input$y_scale=="log") tb$y <- log(tb$y)  
  lambda <- 1  
  if(input$y_scale=="boxcox"){
    bc <- MASS::boxcox (y ~ x,data=tb) # Cálculo óptimo modelo Box-Cox 
    lambda <- round(bc $ x [which.max (bc $ y)],digits=4)
    if(lambda!=0){
      tb$y <- tb$y^lambda/lambda
    } else {
      tb$y <- log(tb$y)
    }
  }
  
  fit <- lm(y ~ x,data=tb)
  
  return(list(tb,fit,lambda))
})
``` 

```{r}
shiny::renderUI({
  tb <- inputs.processing()[[1]]
  fit <- inputs.processing()[[2]]
  lambda <- inputs.processing()[[3]]
  text <- 
  paste(
    "<strong>LINEAR REGRESSION ANALYSIS</strong> <br>",
    "<strong>formula:   y=ax+b </strong><br>",
    "<strong>x: indicator 1 scaled </strong><br>",
    "<strong>y: indicator 2 scaled </strong><br>",
    "<strong><br>RESULTS</strong><br>",
    "<strong>correlation:</strong>",round(cor(tb$x,tb$y),digits = 4),
    "<br><strong>slope (a):</strong>",formatC(fit$coefficients[2], format = "e", digits = 2),
    "<br><strong>independent (b):</strong>",formatC(fit$coefficients[1], format = "e", digits = 2)
  )
  if(input$y_scale=="boxcox"){
    text <- paste(text,"<br><strong> lambda (box-cox) :</strong>",formatC(lambda, format = "e", digits = 2))
  } 
      
  HTML(text)
})
```

Column
--------------------------------------------------

### Scaled Indicators Comparison

```{r} 
# Diagrama de dispersión de los indicadores seleccionados escalados 
# Con la recta de regresión 
renderPlotly({
  
  # capturamos el resultado del procesado de los inputs 
  tb <- inputs.processing()[[1]]
  
  # dibujamos el diagrama de dispersión 
  tb %>%
    ggplot(aes(x,y,label=borough)) + 
    geom_point() +
    theme(legend.position = "none") +
    labs(x= input$x, y= input$y) +
    geom_smooth(method = lm, se = FALSE) 
  
})
```

Column {data-width=300}
--------------------------------------------------

### Scaled Indicator Values

```{r}
renderTable({
  
  tb <- inputs.processing()[[1]]
  tb %>% 
  arrange(desc(x)) %>% 
  mutate(x=prettyNum(round(x,digits=2), big.mark = ",")) %>% 
  mutate(y=prettyNum(round(y,digits=2), big.mark = ","))
  
})
```

